【裁判字號】    99,抗,190
【裁判日期】    990820
【裁判案由】    本票裁定
【裁判全文】
臺灣臺中地方法院民事裁定               99年度抗字第190號
抗  告  人  甲○○
相  對  人  亞洲國際公寓大廈管理維護有限公司
法定代理人  乙○○
上列抗告人與相對人間聲請本票許可強制執行裁定事件，抗告人
對於中華民國99年7月20日本院民事庭司法事務官所為99年度司
票字第3402號裁定提起抗告，本院合議庭裁定如下：
    主  文
抗告駁回。
抗告程序費用新臺幣壹仟元由抗告人負擔。
    理  由
一、按執票人向本票發票人行使追索權時，得聲請法院裁定後強
    制執行。票據法第123條定有明文。又本票執票人依上開條
    文規定，聲請法院裁定許可對發票人強制執行，係屬非訟事
    件程序，此項聲請及抗告法院之裁定，僅依非訟事件程序，
    以審查強制執行許可與否，並無確定實體上法律關係存否之
    效力，法院亦僅就本票形式上之要件是否具備予以審查，即
    為已足，至於當事人間實體上之爭執，應另循訴訟程序以資
    解決，要非非訟裁定法院所得審酌。
二、本件相對人主張伊執有抗告人原於民國99年6月1日所簽發，
    嗣由抗告人更改發票日為99年6月11日如原裁定所示票號WG0
    000000、面額新臺幣（下同）18萬元之本票一紙（下稱系爭
    本票），並免除作成拒絕證書，系爭本票雖未載到期日，依
    法應視為見票即付，爰依票據法第123條規定，聲請裁定許
    可本票強制執行等情，已據提出系爭本票為證，原裁定予以
    准許，即無不合。
三、抗告意旨略以：相對人所提出之系爭本票，乃緣於相對人前
    指派抗告人至訴外人「瑞聯天地Ａ區社區」擔任總幹事一職
    ，因故撤哨，訴外人「瑞聯天地Ａ區社區」管委會之服務費
    18萬元要延後撥款，相對人之保全部董事長李雲光乃強迫抗
    告人須先行代墊該社區99年5月份之樓管及保全服務費，並
    稱俟該社區管委會撥款後再行返還抗告人。抗告人一時無法
    籌到錢，李雲光乃強迫抗告人簽發系爭本票，並稱俟抗告人
    籌足代墊錢後再將系爭本票交還抗告人。抗告人嗣於99年6
    月17日之前，曾分四次籌錢交付相對人收受，但系爭本票卻
    未返還抗告人，並再次要求抗告人籌錢，抗告人為求脫身乃
    予答應，惟於次日即發函相對人，要求返還系爭本票、發放
    抗告人四月至六月份之薪資及退還上開社區管委會前已撥付
    相對人之款項至抗告人之銀行帳戶內，但相對人迄無回應，
    相對人之行為涉嫌詐欺及強迫取財之實，鑑請鈞院明查，廢
    棄原裁定，將系爭本票歸還抗告人及禁止將系爭本票轉讓第
    三人，以確保抗告人權益等語。查抗告人上述主張，縱認屬
    實，亦係實體上之爭執事項及保全程序事項，揆諸前揭說明
    ，應由抗告人另行提起民事訴訟及聲請假處分，以資解決，
    核非本件本票准予強制執行之非訟事件程序所得審究，法院
    仍應為系爭本票准予強制執行之裁定。從而，本件抗告為無
    理由，應予駁回。
四、對於非訟事件，依法應由關係人負擔費用者，法院裁定命關
    係人負擔時，應一併確定其數額，非訟事件法第24條第1項
    定有明文。爰依法確定本件抗告程序費用額如主文第2項所
    示。
五、據上論結，本件抗告為無理由，依非訟事件法第46條、第21
    條第2項、第24條第1項、民事訴訟法第495條之1第1項、第
    449條第1項、第78條，裁定如主文。
中    華    民    國    99    年    8     月    20    日
                  民事第四庭  審判長法官  楊國精
                              法      官  張國華
                              法      官  林宗成
以上正本係照原本作成。
如不服本裁定，僅得以適用法規顯有錯誤為理由，再為抗告，並
應於收受本裁定正本送達10日內，向本院提出再抗告狀及繳納再
抗告費用新臺幣1,000元。
中    華    民    國    99    年    8     月    20    日
                                  書記官

司法院資訊處製作；財團法人民間司法改革基金會備份。
